【裁判字號】    92,上易,826
【裁判日期】    920617
【裁判案由】    妨害自由
【裁判全文】
臺灣高等法院刑事判決                            九十二年度上易字第八二六號
    上  訴  人
    即  被  告  丁○○
右上訴人因妨害自由案件，不服臺灣桃園地方法院九十一年度易字第二００四號，中
華民國九十二年一月三十日第一審判決（起訴案號：臺灣桃園地方法院檢察署九十一
年度偵字第一八五０二號），提起上訴，本院判決如左：
    主  文
上訴駁回。
    事  實
一、丁○○前於民國八十九年間因妨害婚姻案件，經臺灣基隆地方法院於九十年十月
    十六日判處有期徒刑四月確定，而於九十一年九月二日執行完畢（原審誤為易科
    罰金執行完畢）。詎仍不知悔改，因其與丙○○合夥承攬工程，彼此債權債務糾
    葛尚未解決，嗣其所有之鋼筋截彎機一台，置放於桃園縣大溪鎮崁津大橋工地，
    丙○○因認丁○○積欠其金錢乃取走以抵償債務，嗣丁○○於上開妨害婚姻案件
    執行完畢出監後，得知丙○○將上開鋼筋截彎機一台置放於「宏吉營造工程有限
    公司」（下稱宏吉營造）承攬位於桃園縣龍潭鄉○○村○○路五十一巷八十五號
    之三坑國小第二期教學大樓工地內，乃於九十一年十月三日上午十一時五十分，
    夥同其僱用之甲○○（業經撤回上訴而告確定）駕駛所承租車牌號碼五Ｄ─一０
    一九號自用小貨車前往上開工地內，欲取回該鋼筋截彎機，因丙○○在上開工地
    施工期間，已將上開鋼筋截彎機一台交付「宏吉營造」負保管之責，經遭「宏吉
    營造」工地主任乙○○拒絕後，竟基於妨害乙○○行使權利之犯意聯絡，夥同其
    僱用之甲○○共同將該鋼筋截彎機搬到上開自用小貨車上欲強行載離，迨乙○○
    見制止不從後，遂站立於該自用小貨車前阻擋離去，甲○○乃猶豫不敢啟動上開
    自用小貨車，潘智慶見狀竟不顧乙○○站立車前，叫甲○○下車，改由其本人駕
    駛，即啟動前開自用小貨車，以作勢衝撞之強暴方式加速離去，乙○○見狀乃趕
    緊跳開閃避，妨害乙○○行使對前述鋼筋截彎機之權利。嗣經乙○○報警，而循
    線於同日下午六時許，在國道一號高速公路斗南收費站前查獲，並扣得上開鋼筋
    截彎機一台。
二、案經桃園縣警察局八德分局報請臺灣桃園地方法院檢察署檢察官偵查起訴。
    理  由
一、訊據被告丁○○固不諱言有於前揭時、地駕車至上開工地載走鋼筋截彎機一台之
    事實，然矢口否認涉有強制之犯行，辯稱：那台鋼筋截彎機是我的，我並沒有借
    給丙○○使用，是我在監執行妨害婚姻案件時，丙○○沒有經過我的同意擅自載
    走的。我並沒有積欠丙○○十九萬元，也沒有把鋼筋截彎機抵押給他，鋼筋截彎
    機是經證人丙○○、告訴人乙○○同意才載走，並無妨害告訴人乙○○行使權利
    之犯行云云。惟查：
  (1)右揭事實業據被告甲○○於警訊中供稱：「．．．我於九十一年十月三日受老闆
    丁○○雇請，在（臺）北縣五股鄉租賃五Ｄ─一０一九號小貨車乙部，老闆說要
    （到）龍潭鄉○○村○○路五十一巷八十五號（三坑國小第二期教學大樓新建工
    程工地內），要搬運鋼筋截彎機器，我與潘嫌到了工地內，潘嫌下車找工地主任
    乙○○說要搬走鋼筋截彎機，但主任呂民不許，說如要搬走機器等丙○○（承包
    鋼鐵老板）來再說。於是潘嫌即叫我直接搬運走鋼筋截彎機器，不理會呂主任，
    呂主任見狀以身體阻擋，不讓我將機器載走，潘嫌即下車與呂主任爭吵．．．」
    、「（乙○○說：他不讓你們強行搬運機器，以身體阻擋，你不敢駛離，由潘嫌
    駕駛，主任乙○○才恐懼閃離，是否有此事？）是有右述此事無誤。」等語（見
    偵查卷第一二頁），核與告訴人乙○○於警訊及本院中指訴稱：「．．．丁○○
    及甲○○駕駛五Ｄ─一０一九號貨車直接開進案發現場，我攔住他們，並問欲找
    何人？作何事？丁○○就說他要找丙○○（載走）鋼筋截彎機，我說等丙○○來
    工地再處理，你們先不要裝載，我告知他們所有在工地裡面的機具材料，全都由
    我負責與看管，如要載走一定要填寫三坑國小之出入證明，．．．他們不聽勸阻
    ，執意將工地裡的鋼筋截彎機乙台，二人共同合力搬上他們開來的五Ｄ─一０一
    九號貨車後車斗上，他們在搬運該機械時，我有在旁好言勸阻，他們還是強行搬
    運上車，並發動引擎欲駕駛該貨車離去，我就當場站在車前阻擋，不讓他們離去
    ，當時由甲○○駕駛，因為我站在該貨車前他不敢啟動前進，然後丁○○見狀就
    大聲呼叫『甲○○下車，讓我來開車』，他一上駕駛座，立即加油啟動前進衝撞
    ，我見狀趕緊閃避，他們就揚長而去」等語相符（見偵查卷第一五頁背面、第一
    六頁正面），且證人李瑞芳於警訊中亦證稱：「．．．聽到工地主任與潘等二嫌
    爭執的聲音．．．」等語（見偵查卷第二一頁背面），足見被告丁○○確有妨害
    乙○○行使權利之行為。
  (2)就被告與丙○○間之債權債務關係，證人丙○○於本院雖證稱：「那台鋼筋截彎
    機本來是丁○○的，他送去工廠維修，後來我跟他共同承包崁津大橋工程，需要
    用到鋼筋截彎機，但丁○○沒有錢，我就拿錢給他，請他把鋼筋截彎機拿回來，
    在承包工程期間他陸續向我借了很多錢，並說如果沒錢還，就把鋼筋截彎機給我
    抵債，九十一年六月間他入監服刑，七月間工程完工，但虧了不少錢，後來我又
    承包三坑國小工程，就把鋼筋截彎機帶過去使用，丁○○共欠我二十多萬元」等
    語，然為被告所否認，是以被告是否有將該台鋼筋截彎機抵押予丙○○即屬未能
    確定，亦即該台鋼筋截彎機之所有權屬誰，尚待確定；惟如上述，被害人乙○○
    既受丙○○保管鋼筋截彎機，且所有在工地裡面的機具材料，全都由乙○○負責
    與看管，乙○○就鋼筋截彎機即有持有之權利，被告雖執意主觀上認為鋼筋截彎
    機為其所有，亦不得破壞被害人乙○○之持有權，更何況，乙○○已告知被告如
    要載走一定要填寫三坑國小之出入證明，竟不聽勸阻，執意將工地裡的鋼筋截彎
    機乙台，搬上五Ｄ─一０一九號貨車後車斗上，並發動引擎欲駕駛該貨車離去，
    自係以強暴手段妨害被害人權利之行使。
  (3)被告雖辯稱有經過丙○○之同意，然依丙○○於警訊中稱：「．．．我本人之施
    工工具放置工地，負責保管人是工地主任乙○○，如有遺失，呂主任要負全責．
    ．．。」、「（丁○○）沒有撥電（話）告知我。」等語（見偵查卷第二０頁正
    面）；於本院亦證稱：丁○○和甲○○要去工地載鋼筋截彎機之前半個月左右，
    丁○○打電話給我說要去載鋼筋截彎機，我說大家先把帳算一算再說，但他都沒
    有來，也沒有再聯絡，當天他沒有跟我講就直接跑去載」等語，是以被告辯稱有
    經過丙○○之同意即非事實，此外，並有贓物領據、工程合約書影本各一紙（見
    偵查卷第二三頁、第二四頁）在卷足稽，故被告上開所辯係卸責之詞，委不足採
    。本件事證明確，犯行堪以認定，應予依法論科。
二、核被告丁○○所為係犯刑法第三百零四條第一項之強制罪，被告丁○○與甲○○
    二人間有犯意聯絡及行為分擔，均為共同正犯。又被告丁○○前於八十九年間曾
    因妨害婚姻案件，經臺灣基隆地方法院於九十年十月十六日判處有期徒刑四月，
    並於九十一年九月二日執行完畢之事實，有本院被告全國前案紀錄表一紙附卷可
    按，其於五年內再犯本件有期徒刑以上之罪，為累犯，應依法加重其刑。
三、原審依刑事訴訟法第二百九十九條第一項前段，刑法第二十八條、第三百零四條
    第一項、第四十七條、第四十一條第一項前段，罰金罰鍰提高標準條例第一條前
    段、第二條，並審酌被告之前科、素行、犯罪動機、目的、手段、犯罪所生之損
    害、及犯後態度等一切情狀，量處拘役伍拾玖日，並諭知易科罰金之折算標準，
    其認事用法核無違誤，量刑亦稱允當，被告提起上訴猶以上開情詞否認犯行，即
    無理由，應駁回其上訴。
據上論斷，應依刑事訴訟法第三百六十八條判決如主文。
本案經檢察官劉靜婉到庭執行職務。
中      華      民      國      九十二      年     六     月    十七    日
                              臺灣高等法院刑事第二十一庭
                                  審判長法  官  葉  騰  瑞
                                        法  官  莊  明  彰
                                        法  官  黃  國  忠
右正本證明與原本無異。
不得上訴。
                                        書記官  劉  貞  達
中      華      民      國      九十二      年     六     月    十七    日
附錄本案論罪科刑法條全文
刑法第三百零四條：
以強暴、脅迫使人行無義務之事或妨害人行使權利者，處三年以下有期徒刑、拘役或
三百元以下罰金。
前項之未遂犯罰之。


司法院資訊處製作；財團法人民間司法改革基金會備份。
